【裁判字號】    97,訴,3812
【裁判日期】    971105
【裁判案由】    誣告等
【裁判全文】
臺灣臺中地方法院刑事判決              97年度訴字第3812號
公  訴  人  臺灣臺中地方法院檢察署檢察官
被      告  甲○○
上列被告因誣告等案件，經檢察官提起公訴（97年度偵字第1890
0號），被告於準備程序中為有罪陳述，經本院合議庭裁定由受
命法官依簡式審判程序獨任審理，判決如下：
    主    文
甲○○意圖使他人受刑事處分，向該管公務員誣告，累犯，處有
期徒刑捌月，減為有期徒刑肆月。刑事偽造文書自首訴狀內偽造
之「乙○○」印文貳枚，均沒收。
    犯罪事實
一、甲○○前因偽造文書案件，經臺灣臺北地方法院以93年度易
    字第1539號判決判處有期徒刑4月確定，於民國94年7月26日
    易科罰金執行完畢。詎仍不知悔改，明知乙○○（所涉偽造
    文書罪嫌，另經檢察官為不起訴處分）並非億富國際股份有
    限公司、大來科技有限公司、優比數科技有限公司、波音科
    技有限公司、鼎富貿易公司、非尼克斯股份有限公司等6 家
    公司之實際負責人，乙○○亦與該6 家公司自設立後至94年
    11月2 日止，其董監事、股東資料被偽造之案情無關。另內
    容不實之陳逸文、陳麗娟、陳麗潔、陳麗蓉、陳沁怡、左淑
    英等6 人之個人綜合所得稅單據，係甲○○所偽造，而非乙
    ○○所偽造，竟意圖脫免自己罪責及使乙○○受刑事處分，
    先於94年5 、6 月間某日，在臺中市南屯區某不詳地點，利
    用不知情之成年刻印業者，偽刻「乙○○」之印章1 枚後，
    於94年11月2 日，冒用乙○○之名義載以乙○○涉犯行使偽
    造私文書、違反稅捐稽徵法等犯罪事實，並將該偽刻之印章
    蓋用於刑事偽造文書自首狀內具狀人、撰狀人簽名蓋章欄下
    ，而偽造「乙○○」之印文2 枚，並於94年11月7 日將該偽
    造之刑事偽造文書自首訴狀持向臺灣臺中地方法院檢察署遞
    狀而行使之，並誣告乙○○涉有上開罪嫌，致使乙○○因而
    遭臺灣臺中地方法院檢察署檢察官以95年度偵字第7515號案
    件偵辦，足生損害於乙○○。嗣因該案經檢察官於95年4 月
    10日，移送臺灣高等法院臺中分院併案審理後，甲○○於該
    案審理中始坦承冒用「乙○○」之名義自首等情，而於其所
    誣告之前開案件裁判確定前，自白前揭誣告犯行。
二、案經臺灣臺中地方法院檢察署檢察官自動檢舉偵查起訴。
    理    由
一、本件被告甲○○所犯係死刑、無期徒刑、最輕本刑為3 年以
    上有期徒刑以外之罪，其於準備程序中就被訴事實為有罪之
    陳述，經受命法官告知簡式審判程序之旨，並聽取公訴人及
    被告之意見後，本院合議庭認為適宜由受命法官獨任進行簡
    式審判程序，依刑事訴訟法第273 條之1 第1 項規定，裁定
    由受命法官獨任進行審判程序，合先敘明。
二、上開犯罪事實，業據被告甲○○於偵查中及本院準備、審理
    時坦承不諱，復有刑事偽造文書自首訴狀及臺灣高等法院臺
    中分院96年度上訴緝字第1589號刑事判決各1份在卷可稽，
    是被告之自白核與事實相符，應堪採信。本案事證明確，被
    告上開犯行洵堪認定，應依法論科。
三、查被告行為後，刑法部分條文業於94年2 月2 日修正公布，
    並自95年7 月1 日起施行。按行為後法律有變更者，適用行
    為時之法律，但行為後之法律有利於行為人者，適用最有利
    於行為人之法律，現行刑法第2 條第1 項定有明文，該條文
    係規範行為後法律變更所生新舊法律比較適用之準據法，是
    刑法第2 條第1 項本身雖經修正，但無比較新舊法適用之問
    題，應一律適用裁判時之現行刑法第2 條第1 項之規定，為
    「從舊從輕」之比較，又新舊刑法關於刑之規定，雖同採從
    輕主義，惟比較時仍應就罪刑有關之共犯、未遂犯、想像競
    合犯、牽連犯、連續犯、結合犯，以及累犯加重、自首減輕
    暨其他法定加減原因（如身分加減）與加減比例等一切情形
    ，綜其全部之結果，而為比較，再適用有利於行為人之法律
    處斷，而不得一部割裂分別適用不同之新舊法（最高法院95
    年第8 次刑事庭會議決議參照）。準此：
  (一)修正後刑法第55條刪除牽連犯之規定，則被告所犯刑法第16
    9 條第1 項之誣告罪及刑法第216 條、第210 條之行使偽造
    私文書罪將分論併罰，對被告自屬不利，而應適用修正前牽
    連犯之規定較為有利於被告。
  (二)準此而論，經綜合罪刑全部，就新舊法整體比較之結果，應
    以修正前刑法對被告較為有利，自應適用行為時即修正前刑
    法。
  (三)又被告受有期徒刑執行完畢後，5 年以內故意再犯本件有期
    徒刑以上之罪，無論依修正前刑法第47條規定，抑或依修正
    後第47條第1 項規定，均構成累犯，因無有利或不利之情形
    ，亦不生新舊法比較適用之問題，均應依一般法律適用原則
    ，適用裁判時法（最高法院97年第2 次刑庭會議決議參照）
    。
四、核被告甲○○所為，係犯刑法第216條、第210條之行使偽造
    私文書罪及同法第169 條第1 項之誣告罪。又按刑法第169
    條第2 項之偽造證據及使用罪，原屬同條第1 項誣告之預備
    行為，因其犯罪之危險性較為重大，故不必實行誣告，仍予
    獨立處罰，如果偽造此項證據持以誣告，除另犯其他罪名外
    ，按照低度行為吸收於高度行為之原則，祇應論以第1 項之
    誣告罪名，不應再適用第2 項從重處斷（最高法院30年上字
    第194 號判例意旨參照）。本件被告前開誣告乙○○犯行，
    應論以刑法第169 條第1 項之誣告罪，檢察官認係犯同法第
    169 條第2 項之罪，容有誤會。另被告利用不知情之成年刻
    印業者，偽造「乙○○」印章，係間接正犯。又偽造「乙○
    ○」印章後，在所偽造之自首訴狀內更偽造「乙○○」之印
    文，為偽造私文書之部分行為，而偽造私文書之低度行為，
    為行使偽造私文書之高度行為所吸收，均不另論罪。被告行
    使偽造私文書既為誣告罪之方法，即其所犯上開行使偽造私
    文書罪及誣告罪間，具有方法目的之牽連關係，應依修正前
    刑法第55條後段之規定，從較重之誣告罪處斷（檢察官認有
    吸收關係，亦有未洽）。被告前因偽造文書案件，經臺灣臺
    北地方法院以93年度易字第1539號判決判處有期徒刑4 月確
    定，於94年7 月26日易科罰金執行完畢乙節，有臺灣高等法
    院被告前案紀錄表1 份在卷可憑，其於徒刑執行完畢後，5
    年內故意再犯本件有期徒刑以上之各罪，皆為累犯，均應依
    刑法第47條第1 項之規定，加重其刑。又被告犯後於所誣告
    案件裁判確定前自白，應依刑法第172 條規定減輕其刑，並
    先加後減之。爰審酌被告意圖脫免自己罪責，而冒用被害人
    乙○○之名義，捏造不實之事項向地檢署自首，自生損害於
    被害人乙○○，並影響司法審判之正確性甚鉅，所為實屬不
    該，惟念其犯後於所誣告案件裁判確定前自白，並能坦承犯
    行，尚知悔悟等一切情狀，量處如主文所示之刑。又被告上
    開犯罪時間，係在96年4 月24日以前，合於中華民國九十六
    年罪犯減刑條例第2 條第1 項第3 款所定減刑之條件，爰依
    該條例規定減其宣告刑2 分之1 。在刑事偽造文書自首訴狀
    內偽造之「乙○○」印文2 枚，既均係被告所偽造，業經本
    院認明如前，爰依刑法第219 條之規定，不問屬於犯人與否
    ，均沒收之。另偽造之「乙○○」印章1 枚，並未扣案，且
    據被告於偵查中及本院審理時均供稱已丟棄，不在了等語，
    顯然已滅失而不存在，未免將來執行之困難，爰不另為沒收
    之諭知；偽造之刑事偽造文書自首訴狀，業經被告持以向臺
    灣臺中地方法院檢察署遞狀而行使，雖係被告供本件犯罪所
    用之物，但已非被告所有，亦不為沒收之諭知，附此敘明。
據上論斷，應依刑事訴訟法第273 條之1 第1 項、第299 條第1
項前段，刑法第2 條第1 項前段、第169 條第1 項、第172 條、
第210 條、第216 條、第47條第1 項、第219 條，修正前刑法第
55條，中華民國九十六年罪犯減刑條例第2 條第1 項第3 款、第
7 條，判決如主文。
本案經檢察官丙○○到庭執行職務。
中    華    民    國    97    年    11    月    5     日
                  刑事第十庭    法  官  陳玉聰
以上正本證明與原本無異。
如不服本判決，應於收受送達後10日內向本院提出上訴書狀（應
敘述具體理由並附繕本）。
上訴書狀如未敘述理由，應於上訴期間屆滿後20日內補提理由書
於本院。
                                書記官  吳彩華
中    華    民    國    97    年    11    月    5     日
附錄本判決論罪科刑之法條：
刑法第169條第1項
意圖他人受刑事或懲戒處分，向該管公務員誣告者，處7 年以下
有期徒刑。
刑法第210條
偽造、變造私文書，足以生損害於公眾或他人者，處5 年以下有
期徒刑。
刑法第216條
行使第210 條至第215 條之文書者，依偽造、變造文書或登載不
實事項或使登載不實事項之規定處斷。


司法院資訊處製作；財團法人民間司法改革基金會備份。
